【裁判字號】    95,上訴,368
【裁判日期】    950727
【裁判案由】    偽造文書
【裁判全文】
臺灣高等法院臺中分院刑事判決         95年度上訴字第368號
上  訴  人
即  被  告  甲○○
自  訴  人  丁○○
            己○○○
            庚○
            壬○○○
            乙○○
            丙○○
            戊○○
上列上訴人因自訴人等自訴偽造文書等案件，不服臺灣臺中地方
法院九十四年度自緝字第三三○號中華民國九十四年十二月二十
二日第一審判決（移送原審法院併辦案號：臺灣臺中地方法院檢
察署八十七年度偵字第五三八三、五四○九、五七○六號），提
起上訴，本院判決如下：
    主  文
原判決撤銷。
本件自訴不受理。
    理  由
一、按自訴之提起，應委任律師行之，又第二審之審判，除刑事
    訴訟法第三編第二章有特別規定外，準用第一審審判之規定
    ，此於刑事訴訟法第三百十九條第二項、第三百六十四條定
    有明文；另委任自訴代理人應提出委任書狀，同法第三十八
    條、第三十條第一項亦有明文規定。雖上開強制委任律師為
    代理人之自訴制度，係自民國（下同）九十二年九月一日因
    刑事訴訟法修正公布而開始施行，但刑事案件，一經提起公
    訴、自訴或上訴而繫屬於法院，訴在該審級法院繫屬中，訴
    訟主體相互間即發生訴訟上之權利義務關係，此訴訟關係，
    法院與當事人均應受其拘束，故訴訟繫屬繼續中，訴訟關係
    固然存在，該繫屬法院自應加以審判，但一經終局裁判，審
    級訴訟關係即已消滅，從而自訴案件倘經繫屬之第一審法院
    為終局判決，原有審級之訴訟關係即歸於消滅，當事人若表
    示不服，提起第二審上訴，乃繫屬於另一審級之開始，與該
    上訴審發生另一審級之訴訟關係，其以後之訴訟程序，應依
    修正刑事訴訟法終結之。再參照刑事訴訟法第三十八條準用
    第三十條規定及司法院院字第一七五五號解釋，自訴人委任
    律師為代理人之委任狀，應於每一審級提出，案件於該審級
    終結後，原有委任效力即不復存在。故自訴人縱在九十二年
    九月一日之前即已向第一審法院提起自訴，但經判決後，如
    當事人提起第二審上訴時新法已經施行，即應依照上開規定
    委任律師為自訴代理人，此乃法定必備之程式（最高法院九
    十四年四月二十六日、五月十日之第六、七次刑事庭會議紀
    錄參照）。又自訴人未委任代理人，法院應定期間以裁定命
    其委任代理人，逾期仍不委任者，應諭知不受理之判決，此
    於修正後刑事訴訟法第三百二十九條第二項亦定有明文規定
    。
二、經查本件自訴人丁○○、己○○○、庚○、壬○○○、乙○○、丙○○、戊○○等人向第一審法院提起本件自訴之時間
    ，雖在九十二年九月一日之前，但本案係經原審之臺灣臺中
    地方法院於九十四年十二月二十二日為裁判，被告甲○○於
    此後向本院提起第二審上訴時，上開修正之刑事訴訟法規定
    既已開始施行，依據上開說明，自訴人丁○○、己○○○、
    庚○、壬○○○、乙○○、丙○○、戊○○等人即應依據新
    法之規定，委任律師為自訴代理人。本件自訴人丁○○、己○○○、庚○、壬○○○、乙○○、丙○○、戊○○等人並
    未委任律師為自訴代理人，核與上開規定不合，其程式顯有
    未備。因此項程序上之欠缺係第二審法院應裁定命其補正之
    事項，本院已於九十五年六月十二日依據刑事訴訟法第三百
    六十四條準用修正後同法第三百二十九條第二項之規定，命
    自訴人丁○○、己○○○、庚○、壬○○○、乙○○、丙○○、戊○○等人於本院裁定送達後十日內補正上開事項。而
    本院上開裁定係分別於九十五年六月十六日送達自訴人丁○○、庚○、乙○○、丙○○、戊○○，於九十五年六月二十
    日送達自訴人壬○○○，於九十五年六月十九日寄存送達自
    訴人己○○○（自寄存送達日起，經十日發生送達效力），
    有上開送達證書在卷可稽，茲查自訴人丁○○、己○○○、
    庚○、壬○○○、乙○○、丙○○、戊○○等人均未遵期於
    上開期間向本院補正委任律師為自訴代理人之委任狀。依據
    上開說明，應將原審法院判決撤銷，改為本件自訴不受理之
    判決。
三、本案既應為自訴不受理之判決，則就臺灣臺中地方法院檢察
    署檢察官移送併辦之該署八十七年度偵字第五三八三、五四
    ○九、五七○六號等刑事案件，及原審法院八十七年度自字
    第七二三號辛○○自訴被告甲○○詐欺等部分，即育本案無
    從發生修正前刑法連續犯及牽連犯之裁判上一罪關係，上開
    臺灣臺中地方法院檢察署檢察官移送原審法院併辦部分，應
    退由臺灣臺中地方法院檢察官另行偵查處理，而辛○○自訴
    被告甲○○詐欺部分，如臺灣臺中地方法院八十七年度自字
    第七二三號刑事案件就此部分尚未判決，亦應由臺灣臺中地
    方法院繼續審判（惟如已經判決不受理確定，應請自訴人辛○○再向檢察官提出告訴，或由檢察官依據卷證主動偵查）
    ，以上均併予敘明。本案並不經言詞辯論為之。
四、據上論斷，應依刑事訴訟法第三百二十九條第二項、第三百
    零七條、第三百四十三條、第三百六十四條，判決如主文。
中    華    民    國    95    年    7    月    27     日
               刑事第三庭  審判長法  官  王  增  瑜
                                 法  官  胡  忠  文
                                 法  官  廖  柏  基
上列正本證明與原本無異。
如不服本判決應於收受送達後十日內向本院提出上訴書狀，其未
敘述上訴之理由者並得於提起上訴後十日內向本院補提理由書（
均須按他造當事人之人數附繕本）。
                                 書記官  王  麗  英
中    華    民    國    95    年    7     月    27    日
                                                      A


司法院資訊處製作；財團法人民間司法改革基金會備份。
